【裁判字號】    97,簡上,46
【裁判日期】    970530
【裁判案由】    誹謗
【裁判全文】
臺灣花蓮地方法院刑事判決              97年度簡上字第46號
上  訴  人
即  被  告  丙○○
上列上訴人因誹謗案件，不服本院花蓮簡易庭97年度花簡字第
145號中華民國97年3月4 日第一審判決（聲請簡易判決處刑案號
：97年度偵字第569 號），提起上訴，本院管轄之第二審合議庭
判決如下：
    主  文
上訴駁回。
    事實及理由
一、本案經本院審理結果，認第一審簡易庭判決上訴人即被告（
    以下簡稱被告）丙○○犯刑法第310條第2項之加重誹謗罪，
    判處拘役50日，如易科罰金，以新臺幣1000元折算1 日，認
    事用法及量刑均無不當，應予維持，並引用第一審簡易判決
    書記載之事實、證據及理由。
二、被告上訴意旨略以：伊所指摘乙○○及甲○○之事均屬事實
    ，故伊無任何誹謗故意云云。惟按對於所誹謗之事，能證明
    其為真實者，不罰。但涉及私德而與公共利益無關者，不在
    此限，刑法第310條第3項定有明文。查被告於民國96年12月
    8日起，陸續將其在花蓮縣吉安鄉○○村○○路463巷25號住
    處所製作，內容涉及乙○○與甲○○名譽之事之文件，上揭
    文件內容略為「鴛鴦訟棍？醒醒吧！南華大學深造Ｎ次，鐵
    窗＝南華大學＝南華大飯店＝花蓮監獄... 龍交鳳，狼交狽
    ，合作無奸... ，特性：賭性堅強，專業檢舉、密告，特色
    ：好吃懶做，嗜好：軟軟的飯... 徵求包養－身家清白、人
    模人樣，手腳健全，專偏女人，詹Ｘ嬌遷居看守所，理由：
    詐欺... 小心、鄰居有訟棍、檢舉師小偷？... 再三忍讓，
    詹Ｘ嬌刑事29案，朱Ｘ華刑事不計其數，回頭是岸，請看訟
    棍嘴臉、下場！無賴：收留人送神難，賴著不走」等文字之
    印刷品郵件，郵寄予乙○○位在花蓮縣吉安鄉○○○街39號
    住處附近不特定鄰居、家人及甲○○位在花蓮縣花蓮市○道
    路220 號住處及其家人等情均不否認。其中，被告於上揭印
    刷品郵件載「鴛鴦訟棍」、「龍交鳳，狼交狽，合作無奸」
    、「專業檢舉、密告」、「請看訟棍嘴臉、下場」及「小心
    鄰居有訟棍、檢舉師」等內容，雖係旨在傳述乙○○及甲○
    ○2 人曾多次對被告及他人提起訴訟或向各主管機關進行申
    告等情，然乙○○及甲○○上開提起訴訟及進行申告之所為
    ，均係人民法定權利之合法行使。倘被告或其他利害關係人
    認渠2人所指係屬虛構誣陷，依法當得對渠2人提起誣告之告
    訴或進行其他法定維護權益之必要程序，以確保自身權益。
    被告就此僅涉及自身或部分利害關係人權益爭議而無關公共
    利益事項，並無任何得以郵件指摘乙○○及甲○○為鴛鴦訟
    棍、專業密告或訟棍之合法基礎。又其中關於「小心鄰居有
    小偷」之內容，被告雖旨在傳述乙○○及甲○○曾因竊取自
    來水乙案經提起公訴。然被告亦明知上開案件嗣業經法院判
    決無罪在案，此觀被告於97年4 月11日所提呈之上訴理由書
    第9 頁自明。則被告於上揭印刷品郵件中再寓指乙○○及甲
    ○○為小偷，即屬無據。至被告以「無賴」、「特色：好吃
    懶做；特性：賭性堅強；嗜好：軟軟的飯」、「南華大學深
    造Ｎ次，鐵窗＝南華大學＝南華大飯店＝花蓮監獄」、「詹
    Ｘ嬌遷居看守所」及「徵求包養」等內容評述乙○○及甲○
    ○部份，其中，關於乙○○及甲○○曾因案於花蓮監獄服刑
    ，或於花蓮看守所羈押乙節，或有事實根據，然其餘部分均
    係被告就乙○○及甲○○個人人格之評述。而依上開被告所
    指摘之內容觀之，被告又均係針對乙○○及甲○○個人私德
    事項所為，與公共利益並無任何具體關聯。據此，足見被告
    所指摘之事項，或非事實，或已涉及私德而與公共利益無關
    ，是其上開所為，與刑法第310條第3項之阻卻違法要件尚有
    未合。另被告於上開印刷品郵件中一再以非事實，或已涉及
    私德而與公共利益無關之事項，對乙○○及甲○○個人私德
    或依法令所進行之申告行為加以扭曲評述，其誹謗之主觀犯
    意亦甚明確。綜據上述，被告本件上訴，顯無理由，應予駁
    回。至被告固聲請傳喚詹大英、潘文雄、陳長鴻及劉士文到
    庭為證，然被告聲請傳喚詹大英、潘文雄及陳長鴻，係用以
    證明乙○○或甲○○曾對各證人有傷害之行為，另聲請傳喚
    劉士文係用以證明乙○○曾毀損劉士文財物。經核上開證人
    及待證事項顯與本件犯罪事實無關，本院認均無傳喚之必要
    ，附此敘明。
據上論斷，應依刑事訴訟法第455條之1第3項、第368條、第373
條，判決如主文。
本案經檢察官張立中到庭執行職務
中    華    民    國    97    年    5     月    30    日
                  刑事第二庭  審判長法官  林碧玲
                                  法  官  林恒祺
                                  法  官  吳韻馨
上列正本證明與原本無異。
本件不得上訴。
中    華    民    國    97    年    5     月    30    日
                                  書記官


司法院資訊處製作；財團法人民間司法改革基金會備份。
